【裁判字號】    99,易,305
【裁判日期】    990325
【裁判案由】    詐欺
【裁判全文】
臺灣臺北地方法院刑事判決               99年度易字第305號
公  訴  人  臺灣臺北地方法院檢察署檢察官
被      告  甲○○
上列被告因詐欺案件，經檢察官提起公訴（99年度偵緝字第104
號），本院改以簡式審判程序，判決如下：
    主  文
甲○○幫助犯詐欺取財罪，未遂，處拘役拾日，如易科罰金，
以新臺幣壹仟元折算壹日。
    事  實
一、甲○○預見將自己開設之金融帳戶（含存摺、提款卡及密碼
    等物）提供他人使用，該他人極可能以該帳戶作為詐欺取財
    犯罪之工具，竟仍不違其本意，而基於幫助他人犯罪之不確
    定故意，於民國98年7 月23日，先向華泰商業銀行（下稱華
    泰銀行）萬華分行申辦帳戶（帳號：0000000000000 號）後
    ，旋於同（23）日，在臺北市萬華區龍山寺附近，將上開華
    泰銀行帳戶存摺、提款卡、密碼，提供予真實姓名、年籍均
    不詳之人，而容任其申辦之帳戶供他人用以詐騙財物使用。
    該人所屬之詐欺集團成員取得上開帳戶資料後，即共同基於
    意圖為自己不法所有之犯意聯絡，即於98年7 月27日12時15
    分，在不詳處所，使用電話聯絡乙○○，佯稱為舊識，誆稱
    借款救急，致使乙○○陷於錯誤，而允諾商借新臺幣（下同
    ）30,000元款項，並於同（27）日12時57分，至臺北市大安
    區○○○路○ 段237 號台北富邦銀行仁愛分行操作自動櫃員
    機，而將上述款項如數匯入甲○○上開華泰銀行帳戶內，嗣
    因該行行員發現該帳戶款項進出異常，與乙○○聯絡確認該
    筆款項之用途，經乙○○查證後發覺受騙，乃與銀行行員聯
    絡凍結上開款項，該詐騙集團成員因而未能成功提領該筆款
    項得手，嗣經甲○○報警處理而循線查知上情，上開30,000
    元款項則於98年8 月4 日由銀行返還予乙○○。
二、案經臺北市政府警察局萬華分局報告臺灣臺北地方法院檢察
    署檢察官偵查起訴。
    理  由
一、本案被告甲○○所犯係死刑、無期徒刑、最輕本刑為3 年以
    上有期徒刑以外之罪，其於準備程序中就被訴事實為有罪之
    陳述，經法官告知簡式審判程序之旨，並聽取公訴人及被告
    之意見後，經本院依刑事訴訟法第273 條之1 第1 項之規定
    ，裁定由受命法官獨任進行簡式審判程序。又本案卷內之物
    證、書證等證據，依同法第273 條之2 規定，不受第159 條
    第1 項關於傳聞法則規定之限制，依法均有證據能力，合先
    敘明。
二、訊據被告對上開犯罪事實均坦承不諱，又上開華泰銀行萬華
    分行帳戶係被告於上開時間申辦之事實，有該帳戶之存款戶
    約定書、印鑑卡影本可證（見98年度偵字第24879 號案卷第
    9 、10頁）；另被害人乙○○於前揭時點，經詐騙集團以上
    開手法進行詐騙，致陷於錯誤，而於上開時間匯款至被告所
    申辦之上開銀行帳戶內，惟因銀行行員察覺該帳戶款項進出
    情形有異，告知被害人，經被害人查證後發現受騙，即聯繫
    銀行行員凍結該筆款項，嗣該款項於98年8 月4 日返還予被
    害人等事實，業經被害人於甲○○於警詢、偵查中證述明確
    ，且有自動櫃員機交易明細表影本1 份可資佐證（見98年度
    偵字第24879 號案卷第4 至7 、31頁）。從而，足見被告之
    自白核與事實相符，得為認定其犯罪之證據，本案事證明確
    ，被告上揭犯罪事實已經證明，應予依法論科。
三、按刑法上之幫助犯，係對於犯罪與正犯有共同之認識，而以
    幫助之意思，對於正犯資以助力，而未參與實施犯罪之行為
    者而言（最高法院75年度臺上字第1509號、84年度臺上字第
    5998號、88年度台上字第1270號判決參照），本案被告將其
    所有之上開金融機構帳戶資料提供詐欺集團詐騙他人財物，
    顯係基於幫助他人詐欺之犯意，且所為提供金融機構帳戶資
    料予他人之行為，亦屬該罪構成要件以外之行為，又詐騙集
    團之人雖已對被害人著手於詐欺取財犯行之實施，惟因尚未
    取得所詐欺財物之持有支配權，而僅為未遂。是核被告所為
    ，係犯刑法第30第1 項前段、第339 條第1 項之幫助詐欺取
    財未遂罪，檢察官起訴認為被告係犯幫助詐欺取財既遂罪嫌
    ，容有誤會。又被告既未實際參與詐欺犯罪，其所犯情節較
    正犯輕微，爰依刑法第30條第2 項之規定，減輕其刑；又本
    案詐騙集團成員已著手於犯行而不遂，是爰依刑法第25條第
    2 項減輕被告之刑，並遞減之。爰審酌被告明知現今詐騙案
    件盛行，竟任意將自己所有之銀行帳戶之存摺、提款卡、密
    碼提供予詐欺集團成員騙取財物之用，並致使偵查機關追訴
    犯罪困難，被害人遭騙受有損害，間接助長詐騙犯罪歪風，
    行為誠屬可議，惟念及被告犯罪後坦承犯行，態度尚稱良好
    ，又並無證據證明被告因提供帳戶資料而獲有利益，另本案
    因被害人察覺受騙後及時通知銀行，經銀行承辦人員先行將
    被害人匯入之款項凍結，待被害人報警處理後，即於98年8
    月4 日將該筆款項返還予被害人等情，並考量被告犯罪之動
    機、目的、手段等一切情狀，量處被告如主文所示之刑，併
    諭知如主文所示之易科罰金之折算標準，以資懲警。
據上論斷，依刑事訴訟法第299 條第1 項、第273 條之1 第1 項
、第284 條之1 ，刑法第339 條第3 項、第1 項、第30條第1 項
前段、第2 項、第25條第2 項、第41條第1 項前段，刑法施行法
第1 條之1 ，判決如主文。
中    華    民    國    99    年    3     月    25    日
                  刑事第十八庭  法  官  陳思帆
上正本證明與原本無異。
如不服本判決應於收受送達後10日內向本院提出上訴書狀，並應
敘述具體理由；其未敘述上訴理由者，應於上訴期間屆滿後20日
內向本院補提理由書（均須按他造當事人之人數附繕本）「切勿
逕送上級法院」。告訴人或被害人如對於本判決不服者，應具備
理由請求檢察官上訴，其上訴期間之計算係以檢察官收受判決正
本之日期為準。
                                書記官  林素霜
中    華    民    國    99    年    3     月    25    日
附錄論罪科刑法條：
中華民國刑法第339條
意圖為自己或第三人不法之所有，以詐術使人將本人或第三人之
物交付者，處5 年以下有期徒刑、拘役或科或併科1 千元以下罰
金。
以前項方法得財產上不法之利益或使第三人得之者，亦同。
前2 項之未遂犯罰之。
中華民國刑法施行法第1條之1
中華民國94年1 月7 日刑法修正施行後，刑法分則編所定罰金之
貨幣單位為新臺幣。
94年1 月7 日刑法修正時，刑法分則編未修正之條文定有罰金者
，自94年1 月7 日刑法修正施行後，就其所定數額提高為30倍。
但72年6 月26日至94年1 月7 日新增或修正之條文，就其所定數
額提高為3倍。

司法院資訊處製作；財團法人民間司法改革基金會備份。
